【裁判字號】    98,交聲,396
【裁判日期】    980318
【裁判案由】    交管條例聲異
【裁判全文】
臺灣板橋地方法院交通裁定             98年度交聲字第396號
原處分機關  交通部公路總局臺北區監理所板橋監理站
異  議  人
即受處分人  甲○○
上列異議人即受處分人因違反道路交通管理處罰條例案件，對於
交通部公路總局臺北區監理所板橋理站中華民國98年2月17日所
為之處分（原處分案號：板監裁字第裁41-C00000000號）聲明異
議，本院裁定如下：
    主  文
原處分關於吊扣駕駛執照拾貳個月部分撤銷。
上開撤銷部分不罰。
    理  由
一、原處分意旨略以：異議人即受處分人甲○○於民國（下同）
    98年2 月16日20時05分許，騎乘車號328-DDH 號重型機車，
    行經臺北縣中和市○○路、莒光路口，因有「酒後騎乘機車
    經水嗽口後，酒精濃度達每公升0.50毫克）」之違規行為，
    經臺北縣警察局中和分局國光派出所警員攔停，並以北縣警
    交字第C00000000 號違反道路交通管理事件通知單當場掣單
    舉發。嗣經原處分機關交通部公路總局臺北區監理所板橋監
    理站於98年2 月17日以板監裁字裁41-C00000000號違反道路
    交通管理事件裁決書裁決，依道路交通管理處罰條例第35條
    第1 項第1 款，裁處罰鍰新臺幣（下同）30,000元，並依同
    條例第35條第1 項、第24條第1 項第2 款（裁決書漏載「第
    24條第1 項第2 款」，應予補充更正），吊扣駕駛執照12個
    月，施以道安講習等語。
二、異議意旨則以：異議人甲○○於98年2 月16日20時05分許，
    騎乘車號328-DDH 號重型機車，行經臺北縣臺北縣中和市○
    ○路、莒光路口，經警員測試檢定酒精濃度超過規定標準，
    案經交通部公路總局臺北區○○○○道路交通管理處罰條例
    第35條第1 項規定處以罰鍰並吊扣駕駛執照12個月，惟因工
    作因素需要必備大貨車駕照，但又沒機車駕照，沒駕照就沒
    工作，為此就原處分吊扣其普通大貨車駕駛執照部分聲明異
    議等語。
三、按汽車駕駛人飲用酒類或其他類似物後，其吐氣所含酒精濃
    度超過每公升0.25毫克以上者，不得駕車；汽車駕駛人，駕
    駛汽車經測試檢定酒精濃度超過規定標準者，處15,000元以
    上60,000元以下罰鍰，並當場移置保管該汽車及吊扣其駕駛
    執照1 年，道路交通安全規則第114 條第2 款、道路交通管
    理處罰條例第35條第1 項第1 款分別定有明文。又汽車駕駛
    人，有道路交通管理處罰條例第35條第1 項規定之情形者，
    應接受道路交通安全講習，同條例第24條第1 項第2 款亦有
    明定。復按道路交通管理處罰條例第68條業於94年12月14日
    修正，並自95年3 月1 日施行，修正前之道路交通管理處罰
    條例第68條規定：「汽車駕駛人，因違反本條例及道路交通
    安全規則之規定，受吊扣或吊銷駕駛執照處分時，吊扣或吊
    銷其持有各級車類之駕駛執照」，而修正後之道路交通管理
    處罰條例第68條則規定：「汽車駕駛人，因違反本條例及道
    路交通安全規則之規定，受吊銷駕駛執照處分時，吊銷其持
    有各級車類之駕駛執照」，其修正之原因乃舊法將違規駕駛
    人所持有各級車類之駕駛執照一併吊扣或吊銷失之過酷，影
    響人民工作及生活甚鉅，故依修正後規定，受吊扣駕駛執照
    處分時，不再吊扣其持有各級車類之駕駛執照，僅於受吊銷
    駕駛執照處分時，始吊銷其持有各級車類之駕駛執照。
四、經查：
  (一)異議人甲○○於上開時、地，騎乘車號328-DDH 號重型機車
    ，行經臺北縣中和市○○路、莒光路口，因有「酒後騎乘機
    車經水嗽口後，酒精濃度達每公升0.50毫克）」之違規行為
    ，為警攔停盤檢，並對其進行呼氣酒精濃度測試，當場經水
    嗽口後測得其呼氣酒精濃度高達每公升0.50毫克，超過法定
    標準，經警當場以異議人違反道路交通管理處罰條例第35條
    第1 項第1 款規定製單舉發，嗣經原處分機關依道路交通管
    理處罰條例第35條第1 項第1 款、第24條第1 項第2 款規定
    ，裁處異議人罰鍰15,000元，吊扣駕駛執照12個月，施以道
    安講習等情，此為異議人所不爭執，並有臺北縣政府警察局
    北縣警交字第C00000000 號舉發違反道路交通管理事件通知
    單、交通部公路總局臺北區監理所板橋監理站98年2 月17日
    板監裁字第裁41-C00000000號違反道路交通管理事件裁決書
    各1 紙附卷可稽，其有前揭酒後駕車之違規事實堪以認定。
  (二)查異議人上開違規行為係發生於98年2 月16日，自應適用修
    正後之道路交通管理處罰條例第68條規定。而修正後之規定
    ，既將「吊扣」等字刪除，是以行為人有前揭道路交通管理
    處罰條例第35條第1 項第1 款所規定之違規行為，而須吊扣
    駕駛執照時，僅能吊扣行為人當時駕駛該違規車輛所憑之駕
    駛執照，而不得吊扣該違規行為人所持有、與駕駛違規車輛
    無關之其他各級車類駕駛執照，亦即道路交通管理處罰條例
    第35條第1 項第1 款規定之「吊扣駕駛執照」，係指「吊扣
    駕駛人酒後違規駕駛時，駕駛該違規車輛所憑之駕駛執照」
    ，故已領有輕型機車駕駛執照者，酒後違規駕駛輕型機車時
    ，吊扣者即係駕駛者之輕型機車駕駛執照，不得吊扣駕駛者
    領有之其他汽車或重型機車駕駛執照。換言之，依修正後之
    規定意旨，駕駛汽車違規，僅得吊扣汽車駕照，不得吊扣機
    車駕照，而駕駛機車違規，亦不得吊扣汽車駕照，故原處分
    機關於作成吊扣駕駛執照處分時，應就行為人所應吊扣之駕
    駛執照種類予以限定，始符合依法行政原則。是依上開說明
    ，行為人受吊扣駕駛執照處分時，自不得再吊扣其持有各級
    車類之駕駛執照。
  (三)再異議人為本件違規行為時，係騎乘重型機車，其依法所受
    之處分應為限制其騎乘重型機車之權利，即吊扣其重型機車
    駕駛執照，而異議人持有之駕駛執照為普通貨車駕駛執照，
    並未領有重型機車駕駛執照，此有異議人之汽車駕照基本資
    料在卷可稽，是異議人自無重型機車駕駛執照可供吊扣，原
    處分機關因異議人無重型機車駕駛執照可供吊扣，而逕行吊
    扣其普通貨車駕駛執照，此舉顯已逾越修正後道路交通管理
    處罰條例第68條之規範意涵及範圍，並剝奪異議人駕駛普通
    貨車之權利，對異議人之工作權造成極大之損害，原處分機
    關未審酌及此，逕為裁罰，即非適法（臺灣高等法院暨所屬
    法院97年度法律問題座談會提案第40號結論，可資參照）。
    末查，違反道路交通管理事件裁決書處罰主文欄，吊扣汽車
    牌照或駕駛執照處分，應記明應受吊扣之汽車牌照或駕駛執
    照名稱、號碼及吊扣期間，違反道路交通管理事件統一裁罰
    基準及處理細則第43條第2 項第3 款定有明文，而本件裁決
    書於處罰主文欄僅記載「吊扣駕駛執照12個月」等語，並未
    記明應受吊扣之駕駛執照名稱，亦與上開細則之規定不符，
    併予指明。
五、綜上所述，道路交通管理處罰條例第68條之規定，既將原規
    定之「吊扣」二字刪除，故受吊扣駕駛執照處分時，不再吊
    扣其持有各級車類之駕駛執照，僅於受吊銷駕駛執照處分時
    ，始吊銷其持有各級車類之駕駛執照，已如上述，從而，本
    件異議人雖有因酒後騎乘重型機車之違規行為，原處分機關
    固得為吊扣異議人所持有之重型機車駕駛執照之處分，然異
    議人既無重型機車駕駛執照可供吊扣，依前揭法文說明，尚
    非得遽予吊扣其所持有重型機車以外各級包括普通貨車之駕
    駛執照，且如有吊扣汽車牌照或駕駛執照處分，主文欄亦應
    記明應受吊扣之汽車牌照或駕駛執照名稱、號碼及吊扣期間
    ，乃原處分機關未予詳查，逕以道路交通管理處罰條例第35
    條第1 項第1 款規定裁處異議人吊扣其普通貨車駕駛執照12
    個月，自有未洽，異議人據此聲明異議，指摘原處分不當，
    為有理由，爰撤銷原處分關於吊扣普通貨車駕駛執照12個月
    之處分，以為適法。而本件原處分機關之裁處經撤銷後，雖
    無從為裁處吊扣重型機車駕駛執照12個月之處分，然此係屬
    執行方式之問題，斷不得因技術層面之執行困難，即置立法
    修正通過之條文不予遵守適用，甚或逾越比例原則，此技術
    層面的問題，要難據為原處分並無不當之理由。又受處分人
    此部分違規行為，因事涉原處分機關究應如何配合執行上開
    修正法律之問題，應由原處分機關再行對受處分人依法裁處
    ，不宜由本院逕以宣告不罰，特予敘明。
據上論斷，應依道路交通案件處理辦法第20條，裁定如主文。
中    華    民    國    98    年    3     月    18    日
                      交通法庭    法  官  潘  長  生
上列正本證明與原本無異。
如不服本裁定，應於裁定送達後5日內敘明抗告理由，向本院提
出抗告狀。
                                  書記官  陳  金  鳳
中    華    民    國    98    年    3     月    18    日


司法院資訊處製作；財團法人民間司法改革基金會備份。
